---
title: "Presentation 18 juin"
author: "Clara Le Gallic-Ach & Victor Coutolleau"
format: revealjs
editor: visual
---
```{r}
#| echo: false
#| message: false
#| warning: false
source("packages.R")
source("fonctions.R")
```

# Bilan sur le Taux de réponse

## Figure 1 - Taux de réponse par Faculté, Université Paris Cité

```{r Figure 1} 
#| echo: false 
#| message: false 
#| warning: false 

data1 <- data.frame(faculte=c("Santé","Sciences","SHS","ENSEMBLE","IPGP","Refus"),  nb.rep=c(656,422,1011,2093,19,34),
eff.pop=c(21772,8280,20362,53831,273,NA),  tx.part=c(0.0301,0.051,0.0497,0.0389,0.0696,NA))

ggplot(data=data1[c(1:4),])+  aes(x=factor(faculte,levels=c("Sciences","SHS","ENSEMBLE","Santé")),y=tx.part, fill = factor(faculte,levels=c("Sciences","SHS","ENSEMBLE","Santé")))+  geom_col(width = 0.5)+  theme_bw()+  theme(plot.caption = element_text(hjust = 0))+  scale_fill_manual(values=c("#8A1538","#8A1538","lightslategrey","#8A1538"))+  guides(fill="none")+  scale_y_continuous(labels = scales::percent)+  scale_x_discrete(labels=c('Faculté des Sciences \n(n=422)','Faculté Sociétés \net Humanités \n(n=1011)','Ensemble \n(n=2093)','Faculté de Santé \n(n=656)'))+ labs(x="",y="Taux de participation")
#caption = "Champ : Etudiant·es d'Université Paris Cité ayant terminé le questionnaire (n = 2 093)\n #Lecture : Au sein de la faculté  « Société et humanités », un peu moins de 5 % des étudiant·es ont complété un questionnaire.\n #Source : SAFEDUC (2024, UPCité-Sciences Po)"}
```

## Figure 2 - Taux de réponse par campus, Sciences Po

```{r Figure 2} 
#| echo: false 
#| message: false 
#| warning: false  

data2 <- data.frame(campus=factor(x=c("Dijon","Le Havre","Menton","Nancy","Paris","Poitiers","Reims","Ensemble"),levels=c("Dijon","Le Havre","Menton","Nancy","Paris","Poitiers","Reims","Ensemble")), nb.rep=c(79,61,69,123,1847,84,286,2549),tx.rep=c(0.29,0.12,0.12,0.25,0.17,0.21,0.14,0.17), nb.rep.1A2A=c(51,47,51,87,296,64,207,803),tx.rep.1A2A=c(0.28,0.15,0.15,0.28,0.31,0.23,0.19,0.23) )  data2 <- pivot_longer(data2, cols = c("tx.rep"), cols_vary = "fastest") ggplot(data = data2) +   aes(x = factor(campus,levels = c("Dijon","Nancy","Poitiers","Paris","Ensemble","Reims","Le Havre","Menton")),   y = value,   fill = factor(   campus,   levels = c("Dijon","Nancy","Poitiers","Paris","Ensemble","Reims","Le Havre","Menton"))) +   geom_col() +   scale_fill_manual(values = c(  "#E6142D",  "#E6142D",  "#E6142D",  "#E6142D",  "lightslategrey",  "#E6142D",  "#E6142D",  "#E6142D")   ) +   guides(fill = "none") +   theme_bw() +   scale_y_continuous(labels = scales::percent) +   labs(, x ="", y = "Pourcentage") +   scale_x_discrete(labels = c(  "Dijon\n(n=79)",  "Nancy\n(n=123)",  "Poitiers\n(n=84)",  "Paris\n(n=1847)",  "Ensemble\n(n=2549)",  "Reims\n(n=286)",  "Le Havre\n(n=61)",  "Menton\n(n=69)")   )}
```

## Figure 3 - Taux de réponse par école (niveau master), Sciences Po

```{r} 
t3 <- data.frame(ecole=factor(c("Ecole urbaine\n(n=137)","Ecole de la recherche\n(n=123)","Ecole de journalisme\n(n=41)","Ecole d'affaires publiques\n(n=486)",  "Ensemble\n(n=1344)","École des affaires internationales\n(n=352)","Ecole de droit\n(n=101)","Ecole du management et de l'impact\n(n=104)"),levels=c("Ecole urbaine\n(n=137)","Ecole de la recherche\n(n=123)","Ecole de journalisme\n(n=41)","Ecole d'affaires publiques\n(n=486)",    "Ensemble\n(n=1344)","École des affaires internationales\n(n=352)","Ecole de droit\n(n=101)","Ecole du management et de l'impact\n(n=104)")),tx.rep=c(0.3914,0.3146,0.2828,0.2107,0.2012,0.1981,0.1857,0.0891))  ggplot(data=t3)+aes(x=tx.rep,y=ecole, fill=ecole)+geom_col()+scale_fill_manual(values = c("#E6142D",  "#E6142D",  "#E6142D",  "#E6142D",  "lightslategrey",  "#E6142D",  "#E6142D",  "#E6142D"  ))+   guides(fill = "none") +   theme_bw()+   scale_x_continuous(labels = scales::percent)+   scale_y_discrete(limits=rev)+   labs(x="Taux de réponse (en pourcentage)",y="")+   theme(text = element_text(size = 16)) 
```

## Figure 4 - Sur ou sous représentation des catégories de genre (catégories binaires)

```{r} 
t4 <- data.frame(etablissement=c("UPCité (n=2009)","Sciences Po (n=2499)", "Ensemble (n=4508)"),cat.sex=c("Femmes","Femmes","Femmes","Hommes","Hommes","Hommes"),diff=c(0.11, 0.05, 0.07,-0.11,-0.05,-0.07))  ggplot(data=t4)+   aes(x=diff, y= cat.sex, fill=etablissement)+ geom_col(position="dodge")+   scale_fill_manual(values = c("lightslategrey","#E6142D","#8A1538"))+   theme_bw()+   scale_x_continuous(labels = scales::percent)+   theme(text = element_text(size = 14))+   labs(x= "Sur ou sous représentation (en point de pourcentage)", y="", fill="Etablissement")}
```

## Figure 5 - Sur ou sous représentation des PCS

```{r} 
t5 <- data.frame(pcs=factor(c("Agriculteurs exploitants","Artisans, commerçants et chefs d'entreprise","Cadres et professions intellectuelles supèrieures","Professions intermédiaires","Employés","Ouvriers","Retraités","Autres personnes sans activité professionnelles","Non renseigné"), levels=c("Agriculteurs exploitants","Artisans, commerçants et chefs d'entreprise","Cadres et professions intellectuelles supèrieures","Professions intermédiaires","Employés","Ouvriers","Retraités","Autres personnes sans activité professionnelles","Non renseigné")), prop.upc=c(0.0051,0.0777,0.417,0.0981,0.140,0.0552,0.0758,0.0617,0.0686), prop.upc.safeduc=c(0.0043,0.0731,0.4735,0.1309,0.1405,0.0344,0.0502,0.0248,0.0683), diff.upc=c(-0.0008,-0.0046,0.0562,0.0328,0.0000,-0.0208,-0.0256,-0.0368,-0.0003), prop.sciencesPo=c(0.0075,0.0636,0.4987,0.1287,0.1365,0.0239,0.0483,0.0557,0.0372), prop.sciencesPo.safeduc=c(0.013,0.067,0.565,0.159,0.071,0.026,0.038,0.026,0.036), diff.sciencesPo=c(0.0050,0.0029,0.0666,0.0301,-0.0657,0.0023,-0.0107,-0.0295,-0.0012))  t5b <- data.frame(pcs=factor(c("Agriculteurs exploitants","Artisans, commerçants et chefs d'entreprise","Cadres et professions intellectuelles supèrieures","Professions intermédiaires","Employés","Ouvriers","Retraités","Autres personnes sans activité professionnelles","Non renseigné","Agriculteurs exploitants","Artisans, commerçants et chefs d'entreprise","Cadres et professions intellectuelles supèrieures","Professions intermédiaires","Employés","Ouvriers","Retraités","Autres personnes sans activité professionnelles","Non renseigné"), levels=c("Agriculteurs exploitants","Artisans, commerçants et chefs d'entreprise","Cadres et professions intellectuelles supèrieures","Professions intermédiaires","Employés","Ouvriers","Retraités","Autres personnes sans activité professionnelles","Non renseigné")), etablissement=c("UPCite","UPCite","UPCite","UPCite","UPCite","UPCite","UPCite","UPCite","UPCite","Sciences Po","Sciences Po","Sciences Po","Sciences Po","Sciences Po","Sciences Po","Sciences Po","Sciences Po","Sciences Po"), differences=c(-0.0008,-0.0046,0.0562,0.0328,0.0000,-0.0208,-0.0256,-0.0368,-0.0003,0.0050,0.0029,0.0666,0.0301,-0.0657,0.0023,-0.0107,-0.0295,-0.0012))  ggplot(data=t5b)+   aes(x=differences, y=pcs, fill=etablissement)+   geom_col(position= "dodge")+   scale_fill_manual(values = c("#E6142D","#8A1538"))+   theme_bw()+   scale_x_continuous(labels = scales::percent)+   theme(text = element_text(size = 14))+   labs(x= "Sur ou sous représentation (en point de pourcentage)", y="", fill="Etablissement")+   scale_y_discrete(limits=rev)}
```

## Figure 6 - Sur ou sous représentation des boursier.es CROUS

```{r} 
t6 <- data.frame(etab=c("Sciences Po","Sciences Po","Upcite","Upcite"),   statut=c("Boursier","Non-Boursier","Boursier","Non-Boursier"),   difference = c(0.0401,-0.0401,0.07,-0.07))  ggplot(data=t6)+   aes(x=difference,y=statut,fill=etab)+   geom_col(position="dodge")+   scale_fill_manual(values = c("#E6142D","#8A1538"))+   theme_bw()+   scale_x_continuous(labels = scales::percent)+   theme(text = element_text(size = 14))+   labs(x= "Sur ou sous représentation (en point de pourcentage)", y="", fill="Etablissement")}
```

## Bilan sur la passation
