---
title: "SAFEDUC - Bilan de passation et taux de réponse"
author: "L'équipe de recherche SAFEDUC"
format: html
editor: visual
---

```{r}
#| echo: false
#| message: false
#| warning: false
source("packages.R")
source("fonctions.R")
```

***En bref :** L'enquête SAFEDUC a collecté un total de 4649 réponses complètes, auxquelles on peut ajouter 270 questionnaires exploitables pour estimer les taux de prévalence. Le taux de participation général est de l'ordre de 7 %, mais il connait une différence marquée entre les deux établissements : il a atteint 17 % à Sciences Po (n=2 556), contre 4 % à UPCité (n= 2093). Ces disparités inter-établissements cachent également des disparités intra-établissements, avec d'importantes différences entre composantes (UFR/école, etc.). Il reste encore à comparer la structure de ces échantillons avec leur population étudiante respective, afin d'envisager la construction d'une variable de pondération. Dans l'ensemble cependant, les échantillons des deux établissements sont relativement similaires en termes de profil socio-démographique des répondant·es.*

***En comparaison :***

-   *12,4 % de réponses exploitables à Nantes Université en 2023*

-   *11,6 % à l'Université Clermont Auvergne en 2023*

-   *2,7 % pour UniSafe en 2022*

-   *Entre 3,7 % et 7,7 % pour Virage Université en 2015*
                                                    |
**Contexte de la recherche** \| \| La recherche SAFEDUC a été financée par une dotation accordée au titre de l'[Initiative d'Excellence Université Paris 2019 (IdEx UP19)](https://u-paris.fr/idex-universite-paris/) dans le cadre d'un partenariat entre Université Paris Cité et Sciences Po. \| \| Elle a également bénéficié de l'accompagnement des déléguées à la protection des données, des services juridiques et des services de communication de ces deux établissements. Elle a aussi re à§u le soutien logistique et administratif du Programme de recherche et d'enseignement des savoirs sur le genre (PRESAGE) de Sciences Po. L'équipe de recherche tient à cet égard à les remercier toutes et tous pour leur implication dans ce projet. \| \| La dimension scientifique du projet a été encadrée par un [Comité de suivi scientifique](https://www.sciencespo.fr/gender-studies/sites/sciencespo.fr.gender-studies/files/Organisation-SAFEDUC-FR.pdf), ayant participé très activement à l'élaboration du questionnaire et la préparation de sa passation. La mise en Å“uvre du questionnaire a été permise par les membres du Centre de Données Socio-Politiques de Sciences Po, notamment dans l'accès et le paramétrage de la plateforme de passation. Le protocole de recherche a bénéficié des retours et recommandations du Comité d' à‰valuation Ethique de l'Inserm, qui a rendu un avis favorable sur le projet de recherche (avis n°23-1062, daté du 5 mars 2024). \| Enfin, plusieurs groupes et associations étudiantes de Sciences Po ont participé au succès du projet. Les échanges en amont de la passation ont constitué des retours de terrains précieux pour l'équipe de recherche. De même, leur implication dans la communication autour de l'enquête a largement contribué à la diffusion du questionnaire dans les deux institutions. Qu'ils et elles en soient singulièrement remerciées. \| |

# Déroulement de la passation

Les deux institutions ont envoyé, le lundi 25 mars, un mail à d'invitation à participer à l'enquête sur l'adresse mail institutionnelle de l'ensemble des étudiant·es. La passation, d'une durée de 8 semaines, s'est clôturée le 20 mai à 9h. Outre le mail de lancement, chaque établissement a envoyé deux autres mails de relance, auxquels ont pu s'ajouter des communication à plus petite échelle (Composante, etc.). Des campagnes de tractages, passant par la diffusion de QR code renvoyant à l'enquête, ont aussi été déployées au sein de chaque établissement.

Les personnes pouvant participer à l'enquête étaient l'ensemble des étudiant·es en formation initiale et en apprentissage, ce qui excluait les étudiant·es en formation continue. Ces dernier·es n'ont pas été inclus dans la population d'études pour des raisons de comparabilité entre les deux établissements. Leurs numéros étudiant·es n'ont pas été transmis à l'équipe de recherche, ce qui ne leur permettait pas de passer la première étape d'authentification pour accès au questionnaire. La plateforme de passation Qualtrics permettant de quantifier le nombre d'authentifications échouées (après 3 tentatives), on peut ainsi estimer que 71 personnes n'ont ainsi pas pu participer à l'enquête, ce qui reste un chiffre relativement faible à la fois comparativement au nombre de participant·es (plus de 4500) et comparativement au nombre d'étudiant·es en formation continue (plus de 10 000 étudiant·es à Université Paris Cité).

La différence de taux de réponse entre les deux établissements découle en partie de la différence d'efficacité de chaque mode de communication. 84 % des répondant·es de Sciences Po et 68 % des répondant·es d'Université Paris Cité ont ainsi complété le questionnaire en cliquant sur un lien d'invitation ; tandis que 16 % des répondant·es de Sciences Po et 32 % des répondant·es d'UPCité l'ont fait par QR code. Or, le QR code était essentiellement distribué lors des tractages, et le lien de participation étant surtout communiqués via les emails institutionnels. Les emails semblent donc avoir été plus efficaces à Sciences Po, tandis que la distribution de tracts semble avoir produit davantage d'effet chez les étudiant·es d'Université Paris Cité.

Cette différence entre les deux établissements s'explique probablement par le fait que les étudiant·es de Sciences Po sont très régulièrement amené·es à utiliser leur adresse mail institutionnelle, ce qui n'est pas forcément le cas pour les autres établissements d'enseignement supérieur, ce qui a déjà posé problème dans le cadre d'autres enquêtes. Enfin, les différences de taille entre les deux institutions (Université Paris Cité comptant plus de 4 fois plus d'étudiant·es) expliquent également la plus grande difficulté à faire connaitre l'enquête au sein d'UPCité, alors même que d'autres consultations étaient menées en même temps auprès de la population étudiante de l'établissement.

# Les disparités de taux de réponse au sein des établissements

## *Les différences internes à Université Paris Cité*

Au sein d'université Paris Cité (voir **Figure 1**), la faculté des Sciences ainsi que la faculté « Sociétés et Humanités » présentent des taux de participation proches de 5 %. La faculté de santé dépasse légèrement les 3 % de taux de participation. L'institut de physique du globe de Paris, accueillant très peu d'étudiant·es (environ 300), présente un taux de participation artificiellement élevé (plus de 7 %). A l'exception de cette dernière composante, chaque faculté dispose cependant d'effectifs suffisants pour permettre des traitements.

```{r}
#| echo: false
data1 <- data.frame(faculte=c("Sante","Sciences","SHS","ENSEMBLE","IPGP","Refus"),
           nb.rep=c(656,422,1011,2093,19,34),
           eff.pop=c(21772,8280,20362,53831,273,NA),
           tx.part=c(0.0301,0.051,0.0497,0.0389,0.0696,NA))

ggplot(data=data1[c(1:4),])+
 aes(x=factor(faculte,levels=c("Sante","Sciences","SHS","ENSEMBLE")),y=tx.part, fill = factor(faculte,levels=c("Sante","Sciences","SHS","ENSEMBLE")))+
 geom_col(width = 0.5)+
 theme_bw()+
 theme(plot.caption = element_text(hjust = 0))+
 scale_fill_manual(values=c("#FF6666","#FF6666","#FF6666","lightslategrey"))+
 guides(fill="none")+
 scale_y_continuous(labels = scales::percent)+
 scale_x_discrete(labels=c('Faculté de Santé \n(n=656)','Faculté des Sciences \n(n=422)','Faculté Sociétés \net Humanités \n(n=1011)','Ensemble \n(n=2093)'))+
labs(x="",y="Taux de participation", title = "Figure 1 - Taux de réponse par Faculté, Université Paris Cité", caption = "Champ : à‰tudiant·es d'Université Paris Cité ayant terminé le questionnaire (n = 2 093)\n
Lecture : Au sein de la faculté  « Société et humanités Â», un peu moins de 5 % des étudiant·es ont complété un questionnaire.\n
Source : SAFEDUC (2024, UPCité-Sciences Po)")

```

## **Les différences internes à Sciences Po**

### *Taux de réponse par campus*

A Sciences Po, la participation est inégalement répartie entre les campus (voir **Figure 2**), Dijon, Nancy et Poitiers se placent en tête des campus les plus participants, avec des taux de réponse supérieurs à 20%. Les étudiant.es en troisième année étant en échange à l'étranger, le taux de réponse isolé de cette population est également disponible et permet de connaître la participation des étudiant.es effectivement présent.es à Sciences Po cette année. Les taux de participation les plus faibles sont visibles à Menton et Le Havre (entre 12% et 15%). Ces taux restent élevés comparativement aux autres enquêtes de prévalence auprès de la population étudiante.

```{r}
#| echo: false
data2 <- data.frame(campus=factor(x=c("Dijon","le Havre","Menton","Nancy","Paris","Poitiers","Reims","Ensemble"),levels=c("Dijon","le Havre","Menton","Nancy","Paris","Poitiers","Reims","Ensemble")),
          nb.rep=c(79,61,69,123,1847,84,286,2549),
          tx.rep=c(0.29,0.12,0.12,0.25,0.17,0.21,0.14,0.17),
          nb.rep.1A2A=c(51,47,51,87,296,64,207,803),
          tx.rep.1A2A=c(0.28,0.15,0.15,0.28,0.31,0.23,0.19,0.23)
          )

data2 <- pivot_longer(data2, cols=c("tx.rep","tx.rep.1A2A"),cols_vary = "fastest")

ggplot(data = data2)+
 aes(x=campus,y=value, fill = name, label = value)+
 geom_col(position="dodge")+
 labs(title="Figure 2 - Taux de réponse par campus, Sciences Po", subtitle="(avec focale sur la 1re et 2e année",x="",y="Pourcentage")+
 scale_x_discrete(labels=c("Dijon\n(n=79)","le Havre\n(n=61)","Menton\n(n=69)","Nancy\n(n=123)","Paris\n(n=1847)","Poitiers\n(n=84)","Reims\n(n=286)","Ensemble\n(n=2549)"))
```
